臺灣宜蘭地方法院刑事判決　
111年度原交訴字第1號
公  訴  人  臺灣宜蘭地方檢察署檢察官
被      告  李亮  


選任辯護人  吳佶諭律師
上列被告因過失致死等案件，經檢察官提起公訴（111年度調偵
字第106號、111年度偵字第1876號），本院判決如下：
    主  文
李亮犯過失致死罪，處有期徒刑肆月，如易科罰金，以新臺幣壹
仟元折算壹日。緩刑貳年。
    犯罪事實
一、李亮於民國110年8月29日17時55分許，騎乘車牌號碼000-00
    00號普通重型機車搭載林雅萍，沿宜蘭縣蘇澳鎮聖愛路由南
    往北方向行駛，行經該路段59之1號前無號誌之交岔路口時
    ，本應注意機車行進中，應注意車前狀況，隨時採取必要安
    全措施，且行經彎道、無號誌之交岔路口時，應減速慢行，
    作隨時停車之準備，而依當時情形又無不能注意之情事，竟
    疏於注意，於經過上開路口時，貿然以時速約7、80公里速
    度通過，適吳敏章騎乘車牌號碼000-000號普通重型機車，
    於上開路口處欲穿越道路左彎往宜蘭縣蘇澳鎮聖愛路之南向
    行進時，亦疏未注意行車動態，違規斜穿路口，致兩車碰撞
    後倒地滑向對向車道處，吳敏章因而受有頭部外傷併枕骨骨
    折及腦內出血、多處顏面骨骨折、胸部挫傷併右側第3肋肋
    骨折及肺出血、右側肩胛骨骨折、左側第4指骨骨折之傷害
    ，經送醫後仍不治死亡。李亮於肇事後停留在現場，並於警
    員前往現場處理車禍事宜時，當場向警員承認其為肇事人，
    自首而接受裁判。
二、案經吳敏章之配偶劉佩宜告訴及臺灣宜蘭地方檢察署檢察官
    據報相驗後自動檢舉偵查起訴。
    理  由
壹、有罪部分
一、證據能力之說明：
(一)按被告以外之人於審判外之言詞或書面陳述，除法律有規定
    者外，不得作為證據，刑事訴訟法第159條第1項定有明文。
    經查，證人林雅萍於警詢時之陳述、證人即告訴人劉佩宜所
    提之書狀，係屬被告以外之人於審判外之陳述。被告及其辯
    護人於本院準備程序中均否認前開陳述之證據能力，復查無
    刑事訴訟法第159條之2至第159條之5例外得為證據之情形，
    依上開法條規定，證人林雅萍於警詢時之陳述、證人劉佩宜
    所提之書狀均無證據能力。
(二)被告以外之人於偵查中未經具結所為之陳述，因欠缺「具結
    」，難認檢察官已恪遵法律程序規範，而與刑事訴訟法第15
    9條之1第2項之規定有間；又被告以外之人於偵查中，經檢
    察官非以證人身分傳喚，於取證時，除在法律上有不得令其
    具結之情形者外，亦應依人證之程序命其具結，方得作為證
    據，此於最高法院93年台上字第6578號判例已就「被害人」
    部分，為原則性闡釋；惟是類被害人、共同被告、共同正犯
    等被告以外之人，在偵查中未經具結之陳述，依通常情形，
    其信用性仍遠高於在警詢等所為之陳述，衡諸其等於警詢所
    為之陳述，均無須具結，卻於具有「特信性」、「必要性」
    時，即得為證據，則若謂該偵查中未經具結之陳述，一概無
    證據能力，無異反而不如警詢等之陳述，顯然失衡。因此，
    被告以外之人於偵查中未經具結所為之陳述，如與警詢等陳
    述同具有「特信性」、「必要性」時，依「舉輕以明重」原
    則，本於刑事訴訟法第159條之2、第159條之3之同一理，例
    外認為有證據能力，以彌補法律規定之不足（最高法院102
    年度第13次刑事庭會議㈠意旨參照）。經查，被告及其辯護
    人雖爭執證人林雅萍於檢察官偵查時陳述之證據能力，然證
    人林雅萍於檢察官偵查時以告訴人身分應訊，雖未具結，然
    參酌檢察官訊問時，被告及其辯護人全程在場，且筆錄均交
    渠等閱覽無訛始簽名等各項陳述時之外部客觀情況觀察，足
    認證人林雅萍係出於自由意志而陳述，出於「真意」之信用
    性獲得確切保障，再參以證人林雅萍訊問時間較接近犯罪時
    間，記憶較為清晰，自其接受詢問之外部情況以觀，具有較
    可信之情況，並為究明犯罪事實所必須，是證人林雅萍於偵
    查中以告訴人身分未經具結之陳述，有證據能力。
(三)復按被告以外之人於審判外之陳述，雖不符刑事訴訟法第15
    9條之1至第159條之4規定，而經當事人於審判程序同意作為
    證據，法院審酌該言詞陳述或書面陳述作成時之情況，認為
    適當者，亦得為證據；當事人、代理人或辯護人於法院調查
    證據時，知有第159條第1項不得為證據之情形，而未於言詞
    辯論終結前聲明異議者，視為有前項之同意，刑事訴訟法第
    159條之5規定甚明。查本判決除上述無證據能力之部分外，
    以下所引被告以外之人於審判外之書面或言詞陳述，雖屬傳
    聞證據，惟檢察官、被告及辯護人對各該證據能力均不爭執
    (見本院卷第92頁)，且至言詞辯論終結前，均未聲明異議，
    本院審酌上開證據方法於製作時之情況，尚無違法不當，應
    認以之作為證據應屬適當。
(四)至所餘本案所引用之非供述證據，經本院審酌與本案被告 
    被訴犯罪事實具有關連性，且無證據證明係實施刑事訴訟程
    序之公務員違背法定程序所取得，亦無證據證明有何偽造、
    變造之情事，依刑事訴訟法第158條之4之反面解釋，自應認
    均具有證據能力，得作為證據，合先敘明。
二、認定犯罪事實所憑之證據及理由：
(一)訊據被告李亮對於其有於犯罪事實所載時、地，騎乘機車與
    被害人吳敏章騎乘之機車發生碰撞，被害人因而受有頭部外
    傷併枕骨骨折及腦內出血、多處顏面骨骨折、胸部挫傷併右
    側第3肋肋骨折及肺出血、右側肩胛骨骨折、左側第4指骨骨
    折之傷害，經送醫診治仍不治死亡等事實，固坦承不諱，惟
    矢口否認有何過失致死等之犯行，辯稱：我沒有過失等語；
    辯護人則為被告辯護稱：本案並無證據證明被告有何超速、
    未減速慢行或疏未注意等情事，證人林雅萍的證述有瑕疵，
    且依據交通部公路總局車輛行車事故鑑定覆議會覆議意見書
    ，認定被告行車時已注意己身行車動態並遵守交通安全規則
    ，被告並無過失等語。
(二)惟查：
　⒈被告有於犯罪事實欄所載之時、地，騎乘車牌號碼000-0000
    號普通重型機車，與違規斜穿路口之被害人所騎乘車牌號碼
    000-000號普通重型機車發生碰撞，被害人因而受有頭部外
    傷併枕骨骨折及腦內出血、多處顏面骨骨折、胸部挫傷併右
    側第3肋肋骨折及肺出血、右側肩胛骨骨折、左側第4指骨骨
    折之傷害，經送醫診治仍不治死亡等情，業據被告供承不諱
    ，並經證人即告訴人劉佩宜於警詢時、證人即告訴人林雅萍
    於檢察官訊問時證述明確（見相字卷第9-10頁、臺灣宜蘭地
    方檢察署111年度偵字第1876號卷第56-57頁)，並有宜蘭縣○
    ○○○○○○○○道路○○○○○○○○道路○○○○○○○○○0○0○0○0○○路○○○○○○○
    號查詢機車駕駛人資料、醫療財團法人羅許基金會羅東博愛
    醫院診斷證明書、臺灣宜蘭地方檢察署檢察官相驗屍體證明
    書暨檢驗報告書各1份、現場照片32張、路口監視器畫面擷
    圖照片4張等證據附卷可佐(見相字卷第11-14、28、35-44【
    背面】、46、54-62頁)，此部分事實，自堪認定。
　⒉按行車速度，依速限標誌或標線之規定，無速限標誌或標線
    者，行經彎道、無號誌之交岔路口，應減速慢行，作隨時停
    車之準備；復按汽車行駛時，駕駛人應注意車前狀況，並隨
    時採取必要之安全措施，道路交通安全規則第93條第1項第2
    款、94條第3項分別定有明文。此規定之目的並非用以取代
    最高速限，而是為保障交通安全，課予應由用路人視當時天
    候、路況、車況及個人反應，酌量減速至可以隨時停車，以
    避免肇事。是以，行經「應減速慢行」路段，縱未超過道路
    最高速限，用路人仍負有減速慢行至可隨時煞停車輛速度之
    義務。本案事發路口處為彎道，且係無號誌之交岔路口，有
    現場照片32張、路口監視器畫面擷圖照片4張等在卷可稽（
    見相字卷第35-44【背面】頁），被告騎乘機車，行經彎道
    、無號誌之交岔路口，自應減速、注意路口車前狀況。案發
    當時係傍晚、天候為晴天、柏油路面乾燥、無缺陷及無障礙
    物，視距且屬良好等情，有宜蘭縣政府警察局蘇澳分局道路
    交通事故調查報告表(一)、(二)在卷可佐(見相字卷第13、1
    4頁)，是現場情形尚無使被告不能注意之情事。
　⒊又證人林雅萍於檢察官訊問時證述：從南澳回馬賽時，我突
    然覺得李亮騎車騎太快，我看他的儀表板騎了7、80公里以
    上等語，且經本院當庭勘驗被告騎乘機車行經案發現場前(
    即宜蘭縣蘇澳鎮聖愛路彎道)、案發現場之現場監視器錄影
    光碟結果：「李亮搭載林雅萍在最外側車道從樹下穿出，快
    速行進過彎（25分41秒），從畫面左下方消失在畫面中（25
    分43秒）」；「從畫面右邊數來第六盞燈籠被風吹向左側時
    （6時18分31-34秒），可見到牌樓出口處雙黃線缺口的端點
    （下稱A點），有一部機車經過A點轉進右側車道（6時18分3
    6秒），同時二部機車先後行駛通過彎道進入直線部分，被
    告騎乘之機車出現在畫面正上方排樓下（6時18分39秒），
    從枝葉縫隙中，隱約可見被告經過彎道在尚未到達A點的某
    處，與被害人所騎機車碰撞後，遭被害人橫推推往對向車道
    ，待被告與被害人從枝葉遮蔽出現兩車才倒地（6時18分42
    秒」等情，有本院勘驗筆錄附卷可參(見本院卷第125-126頁
    )，可證被告於駛入彎道開始未有減速之情，才會於過彎後
    即與被害人所騎乘之機車相撞，且證人林雅萍亦證稱李亮騎
    車騎太快，並未陳述被告有何減速過彎之情。另被告復於警
    詢時自承：行駛至肇事地點時，我突然看見一台機車從我右
    手邊騎出來，當時對方機車的車頭就是直接對著我，當下我
    立刻煞車並且閃避對方，之後就和對方駕駛發生交通事故等
    語，足見是被告行經該路口並未實際注意車前狀況，且行經
    應減速慢行之路段，並未煞車減速，見被害人所騎機車後始
    開始煞車，車速顯然並未減至得隨時停車之速度，被告行經
    彎道、無號誌交岔路口維持原速行駛通過之舉已有過失。
　⒋再佐以被告機車與被害人碰撞後，被告及人車猶因慣性力量
    繼續往被告前進方向之左前方撞擊倒地，有宜蘭縣政府警察
    局蘇澳分局道路交通事故現場圖1份在卷可考(見相字卷第11
    頁)，可見被告於碰撞前處於高速行駛狀態，否則被告之機
    車遭逆向斜穿之被害人機車撞擊，應不至於大幅度往被告行
    進方向移動。因此，倘被告充分注意前方狀況，採取必要安
    全措施，並遵守道路規則減速至隨時可煞停之速度，縱令被
    害人違規斜穿路口而有過失，被害人亦可迅速煞停，不致發
    生本件事故，自難認被告已盡其注意之能事。是被告就本案
    車禍之發生，確有疏未注意車前狀況並採取必要安全措施，
    及未減速慢行等過失之事實，應可認定。
　⒌至交通部公路總局臺北區監理所基宜區車輛行車事故鑑定 會
    意見書、交通部公路總局車輛行車事故鑑定覆議會覆議意見
    書雖均認被告無肇事原因等語（見相字卷第81-82、102-102
    【背面】頁），惟上開鑑定單位僅說明被告閃煞不及，漏未
    斟酌被告行駛車道屬彎道，且為無號誌之交岔路口，應注意
    減速慢行至隨時可煞停之速度，隨時採取必要之安全措施等
    情形，爰認上開鑑定單位就被告無肇事責任之鑑定結論，難
    以憑採。
(三)綜上，被告所辯均不足採信，本件事證明確，被告犯行堪予
    認定，應予依法論科。　
三、論罪科刑
(一)核被告所為，係犯刑法第276條之過失致死罪。又被告於事
    故發生後，於有偵查犯罪職權之公務員發覺其犯行前，向到
    場處理車禍事故之警員供承其為肇事者而接受裁判乙節，有
    宜蘭縣政府警察局蘇澳分局交通分隊道路交通事故肇事人自
    首情形紀錄表1份在卷可憑(見相字卷第18頁)，符合自首之
    規定，爰依刑法第62條前段之規定減輕其刑。
(二)爰以行為人之責任為基礎，審酌被告無任何前案紀錄，素行
    良好，有臺灣高等法院被告前案紀錄表1份在卷可稽，惟因
    此次過失行為，肇致被害人死亡，造成被害人家屬精神上莫
    大之創傷與無可挽回之遺憾，行為應予非難；復念及被告已
    與告訴人劉佩宜成立調解，並已全數給付賠償金完畢，有刑
    事陳報狀暨所附郵政入戶匯款申請書1份在卷可稽（見本院
    卷第137-139頁），兼衡被告就本件車禍發生之過失程度，
    且被害人亦有前揭所示之過失情形，暨被告自陳目前就讀大
    學中之教育智識程度及犯後否認犯行等一切情狀，量處如主
    文所示之刑，並諭知易科罰金之折算標準。
(三)又被告前未曾因故意犯罪受有期徒刑以上刑之宣告，有臺灣
    高等法院被告前案紀錄表在卷可按，茲念其僅因一時不慎，
    致罹刑典，犯後業與告訴人達成和解，並賠償完畢，告訴人
    亦表示同意從輕量刑，並給予緩刑之宣告，信其經此偵審程
    序、科刑教訓後，應知所警惕，信無再犯之虞，是本院認被
    告所宣告之刑以暫不執行為適當，爰依刑法第74條第1項第1
    款規定，予以宣告緩刑2年，以啟自新。
貳、不另為不受理諭知之部分
(一)公訴意旨另以：被告上開肇事另造成告訴人林雅萍受有頭部
    外傷併腦出血、顱骨骨折、四肢多處挫擦傷、右耳聽神經損
    傷等傷害。因認被告所為，係涉犯刑法第284條前段之過失
    傷害罪嫌等語。
(二)按告訴乃論之罪，告訴人於第一審辯論終結前得撤回其告訴
    ，告訴經撤回者，法院應諭知不受理之判決，又不受理之判
    決，得不經言詞辯論為之，刑事訴訟法第238條第1項、第30
    3條第3款、第307條分別定有明文。
(三)經查，本件告訴人林雅萍告訴被告涉嫌過失傷害案件，公訴
    人認被告係涉犯刑法第284條前段之過失傷害罪，依同法第2
    87條前段之規定，須告訴乃論。茲因被告業與告訴人林雅萍
    達成和解，告訴人林雅萍並具狀撤回本件告訴，有刑事撤回
    告訴狀1在卷可稽(見本院卷第33頁)，依照上開說明，本應
    為不受理之判決，惟與上開有罪部分，具一行為觸犯數罪名
    之想像競合犯之裁判上一罪關係，爰不另為不受理之諭知，
    附此敘明。
據上論斷，應依刑事訴訟法第299條第1項前段，刑法第276條、
第62條前段、第41條第1項前段、第74條第1項第1款，刑法施行
法第1條之1第1項，判決如主文。
本案經檢察官張鳳清提起公訴；檢察官劉憲英到庭執行職務。
中　　華　　民　　國　　111 　年　　9 　 月　　20 　　日
                  刑事第三庭審判長法　官　許乃文        
　　　　　　　　　　　　　　　　　法  官  游欣怡
                                  法  官  劉芝毓
以上正本證明與原本無異。
如不服本判決應於收受送達後二十日內向本院提出上訴書狀，並
應敘述具體理由；其未敘述上訴理由者，應於上訴期間屆滿後二
十日內向本院補提理由書(均須按他造當事人之人數附繕本)「切
勿逕送上級法院」。
                                  書記官  蕭亦倫
中　　華　　民　　國　　111 　年　　9 　　月　　20　　日
附錄本案論罪科刑法條：
中華民國刑法第276條
因過失致人於死者，處五年以下有期徒刑、拘役或五十萬元以下
罰金。